【裁判字號】    96,再抗,39
【裁判日期】    970331
【裁判案由】    發還擔保金
【裁判全文】
臺灣高等法院民事裁定                  96年度再抗字第39號
聲  請  人  菲力工業股份有限公司
法定代理人  甲○○
代  理  人  乙○○
            丙○○
            丁○○
上  列三人
複  代理人  謝諒獲律師
上列聲請人因與相對人井強企業有限公司（又名井強企業股份有
限公司）等間聲請發還擔保金事件，對於中華民國九十六年九月
五日本院九十六年度抗字第四九七號確定裁定，聲請再審，本院
裁定如下：
    主  文
聲請駁回。
聲請費用由聲請人負擔。
    理  由
一、按再審之訴，應於三十日之不變期間內提起。前項期間自判
    決確定時起算，判決於送達前確定者，自送達時起算，民事
    訴訟法第五百條第一、二項定有明文。又依同法第五百零七
    條之規定，上開規定於對確定裁定聲請再審時，準用之。查
    本院九十六年度抗字第四九七號裁定係於民國九十六年九月
    十三日送達聲請人（見原確定裁定卷第一六二至一六七頁）
    ，因該裁定不得再抗告，故於送達當日即告確定，聲請人於
    同月二十六日聲請再審（見本院卷第一頁），顯未逾三十日
    之不變期間，合先敘明。
二、聲請人主張：伊前遵台灣板橋地方法院（下稱板橋地院）八
    十九年度裁全字第一八四Ｏ號假扣押裁定（下稱第一次假扣
    押裁定），提存擔保金新台幣（下同）五十萬元（下稱系爭
    擔保金），聲請以八十九年度執全字第一一一七號執行事件
    對相對人之財產予以假扣押，嗣因相對人提供一百五十萬元
    反擔保金，聲請板橋地院以八十九年度全聲字第四二Ｏ號裁
    定撤銷第一次假扣押裁定。聲請人乃另行聲請板橋地院以八
    十九年度裁全字第五二四二號民事裁定（下稱第二次假扣押
    裁定），並據該裁定提存擔保金一百萬元後，復聲請板橋地
    院以八十九年度執全字第二八八一號執行事件，就相對人所
    提存前揭一百五十萬元反擔保金予以假扣押執行。則第一次
    假扣押裁定已遭撤銷，案件業已終結，與第二次假扣押裁定
    及訴訟無關，伊多次定期二十日催告相對人行使權利而未行
    使，自得聲請返還系爭擔保金。詎本院九十六年度抗字第四
    九七號確定裁定（下稱原確定裁定）程序中就伊聲請合意選
    任法官部分，未踐行詢問相對人程序，遽為裁定，並以相對
    人第一次假扣押裁定所受損害仍繼續發生中，損害額未確定
    ，無強令相對人行使權利之理，而裁定駁回伊發還系爭擔保
    金之聲請，顯然對於事實及法律混淆不清，錯誤百出，自有
    民事訴訟法第四百九十六條第一項第一款、第十三款及同法
    第四百九十七條之再審事由。又伊已聲請蘇芹英法官迴避，
    然蘇法官非惟未停止程序，亦未說明理由，所為原確定裁定
    亦有同法第四百九十六條第一項第三款裁判法院之組織不合
    法之再審事由，爰就原確定裁定聲請再審等語，求為命：本
    院九十六年度抗字第四九七號裁定及板橋地院九十五年度聲
    字第二六二四號裁定均廢棄，發回板橋地院。
三、惟按提起再審之訴，應依民事訴訟法第五百零一條第一項第
    四款規定表明再審理由，及關於再審理由並遵守不變期間之
    證據，此為必須具備之程式。所謂表明再審理由，必須指明
    確定判決有如何合於法定再審事由之具體情事始為相當，倘
    僅泛言有何條款之再審事由，而無具體情事者，仍難謂已合
    法表明再審理由。既未合法表明再審理由，即為無再審之事
    由，性質上無庸命其補正（六十一年台再字第一三七號判例
    參見）。而裁定已經確定，有第四百九十六條第一項或第四
    百九十七條之情形者，得準用本編之規定，聲請再審，民事
    訴訟法第五百零七條亦定有明文。經查本件聲請人主張：第
    一次假扣押裁定已遭撤銷，案件業已終結，與第二次假扣押
    裁定及訴訟無關，伊多次定期二十日催告相對人行使權利而
    未行使，自得聲請返還系爭擔保金，原確定裁定竟以相對人
    第一次假扣押裁定所受損害仍繼續發生中，損害額未確定，
    無強令相對人行使權利之理，而裁定駁回伊之聲請，顯然對
    於事實及法律混淆不清，錯誤百出，自有民事訴訟法第四百
    九十六條第一款適用法規顯有錯誤、第十三款發現未經斟酌
    之證物或得使用新證物，及第四百九十七條漏未斟酌足以影
    響裁定之重要證物之再審理由云云，惟聲請人所陳各情無非
    在說明其對於原確定裁定不服之理由，對於原確定裁定究有
    如何合於民事訴訟法第四百九十六條第一項第一、十三款、
    第四百九十七條規定之具體情事，則未據敘明，依上說明，
    此部分之聲請自難謂合法。
四、況按：
  (一)民事訴訟法第四百九十六條第一項第一款所謂「適用法規顯
    有錯誤」，係指確定裁定所適用之法規顯然不合法律之規定
    或與司法院尚有效之大法官會議之解釋或最高法院尚有效之
    判例顯然違反者而言（最高法院六十年台再字第一七Ｏ號判
    例、五十七年台上字第一Ｏ九一號判例意旨參照），並包括
    消極不適用法規而顯然影響於判決者在內，然不包括漏未斟
    酌證據及認定事實錯誤之情形在內（最高法院六十三年台上
    字第八八Ｏ號判例參照）。查本件原確定裁定以：聲請人依
    第一次假扣押裁定聲請對於相對人之財產為假扣押執行，相
    對人提供一百五十萬元反擔保金後，板橋地院因而撤銷假扣
    押執行，執行程序終結之原因，乃因有反擔保金之存在，以
    擔保相對人不受損害，非聲請人撤回假扣押執行，與民事訴
    訟法第一百零四條第一項第三款所定之「訴訟終結」不符。
    且聲請人因第一次假扣押裁定而提起之本案即不當得利訴訟
    ，經本院以九十二年度上更(一)字第一八八號判決相對人井強
    企業有限公司（下稱井強公司）應給付聲請人美金八千七百
    二十元本息，駁回聲請人其餘上訴及追加之訴確定，聲請人
    乃據該確定判決聲請板橋地院九十四年度執字第二四九五四
    號執行事件，於九十五年三月二十四日對相對人井強公司所
    提存之前揭反擔保金一百五十萬元於三十七萬零七百十五元
    範圍內發收取命令，相對人所提存之其餘反擔保金額，既尚
    未返還相對人（僅相對人聲請撤銷第二次假扣押裁定於九十
    六年七月二十六日裁定確定），聲請人因不當假扣押致相對
    人所受之損害，現仍繼續發生中，損害額未確定，無強令相
    對人行使權利之理，而駁回聲請人返還系爭擔保金之聲請，
    依前說明，尚難認有適用法規顯有錯誤之情。次查，為尊重
    當事人之程序主體地位及程序選擇權，增進人民對裁判之信
    賴，並疏減訟源，乃制定民事訴訟合意選定法官審判暫行條
    例，惟該條例僅適用於小額訴訟、簡易訴訟、通常訴訟程序
    （含人事訴訟程序）之第一審、第二審民事訴訟事件，不包
    括非訟性質之事件在內，此觀該條例規定即明。本件聲請發
    還擔保金事件性質上非屬民事訴訟程序，自無民事訴訟合意
    選定法官審判暫行條例之適用，故原確定裁定程序中未詢問
    相對人是否同意聲請人所選任之法官，亦難謂有適用法規錯
    誤之情。
  (二)又民事訴訟法第四百九十六條第一項第十三款所謂「當事人
    發見未經斟酌之證物或得使用該證物」，係指在前訴訟程序
    不知有該證物，現始知之，或雖知有此而不能使用，現始得
    使用者而言（最高法院三十年上字第一二七四號判例意旨參
    照）。是事實審言詞辯論終結前未存在之證物，或已存在並
    能利用而不提出，或已提出之證物，均不得據為再審理由。
    復按同法第四百九十七條所謂「就足影響於判決之重要證物
    ，漏未斟酌者」，係指當事人於前訴訟程序中已提出而未經
    斟酌之證物，如經斟酌可受較有利益之裁判者而言。若原確
    定裁判對於該項證物認係不必要或有不足採信之情形，或該
    證物無關重要，縱經斟酌亦於裁判結果無影響者，仍不得據
    為再審之理由。本件聲請人未提出發現何項未經斟酌之新證
    物或得使用該證物，自無所謂發見新證物可言。至聲請人於
    前確定裁定程序中固提出催告相對人行使權利之存證信函、
    書狀為證，惟原確定裁定已就此部分證物是否可採為論述，
    亦與漏未斟酌證物有間，而聲請人亦未釋明該證物有何未經
    斟酌，如經斟酌可受較有利益之裁判之情形，尚難謂原確定
    裁定有民事訴訟法第四百九十六條第一項第十三款、第四百
    九十七條之再審事由。
五、聲請人另主張：伊於原確定裁定程序所提之書狀內，已聲請
    蘇芹英法官迴避，惟未於該聲請法官迴避之事件終結前停止
    聲請發還系爭擔保金程序，逕為裁判，法院組織自非合法，
    原確定裁定有民事訴訟法第四百九十六條第一項第三款之再
    審事由等語。惟按聲請法官迴避，應具體特定被聲請之對象
    ，且應依民事訴訟法第三十四條第二項及第二百八十四條規
    定，自為聲請之日起，於三日內提出能即時調查之證據以釋
    明之（最高法院九十一年度台聲字第六六七號裁定參照）。
    聲請人於前確定裁定程序即聲請發還系爭擔保金抗告事件未
    分案而未知受理該事件之法官為何人前，即於抗告理由(1)及
    請高院通知閱卷狀內記載眾多應迴避之法官姓名，自不符合
    上開應具體特定被聲請對象之要件。況聲請人僅空言蘇法官
    「曾在佛不來90抗濫判，業經最高法院廢棄，也曾在其他案
    件濫判」，未於該書狀後三日內提出證據釋明，所為聲請法
    官迴避顯非有據。遑論聲請人嗣已具函表明「請依法審判，
    不計前嫌」（見前確定裁定卷第一五五頁），顯見聲請人已
    無聲請法官迴避之意思。故原確定裁定法官參與執行職務之
    程序，並無違法可言，原確定裁定，自無聲請人所指之「裁
    判法院之組織不合法」之再審理由。
六、綜上所述，聲請人本件就民事訴訟法第四百九十六條第一項
    第一款、第十三款、第四百九十七條之再審理由部分，未具
    體表明再審事由，而原確定裁定亦無民事訴訟法第四百九十
    六條第一項第三款之再審事由，聲請人執此主張聲請再審，
    為無理由，爰裁定如主文。
中    華    民    國    97    年    3     月    31    日
                    民事第十庭
                        審判長法  官  黃豐澤
                              法  官  蕭艿菁
                              法  官  林麗玲
正本係照原本作成。
不得抗告。
中    華    民    國    97    年    4     月    3     日
                              書記官  陶美玲


司法院資訊處製作；財團法人民間司法改革基金會備份。
